【裁判字號】    95,裁,2502
【裁判日期】    951116
【裁判案由】    損害賠償
【裁判全文】
最  高  行  政  法  院  裁  定
                                     95年度裁字第02502號
抗  告  人  丙○○
上列當事人間因與相對人己○○等間損害賠償事件，對於中華民
國95年3月22日臺中高等行政法院94年度訴字第589號裁定提起抗
告，本院裁定如下︰
    主  文
抗告駁回。
抗告訴訟費用由抗告人負擔。
    理  由
一、本件抗告人向原審法院起訴，原審以：按「公法上之爭議，
    除法律別有規定外，得依本法提起行政訴訟。」行政訴訟法
    第2條定有明文。是行政訴訟之標的，以公法上之爭議為限
    ，始得提起，倘係私法上之爭議，則屬民事訴訟之範圍，應
    依行政訴訟法第107條第1項第1款之規定裁定駁回之。抗告
    人起訴主張其與案外人林明珍、林明坤承租之臺中市南區○
    ○○○段163-9地號土地，經臺中市政府於民國（下同）86
    年奉行政院核准有償撥用，抗告人申請核發地價補償費新臺
    幣（下同）2, 554,666元，惟遭財政部國有財產局（下稱國
    有財產局）刁難拒絕發放。相對人己○○、甲○○、丁○○
    、戊○○、乙○○、庚○○（國有財產局局長等）不查明事
    實，任意興訟，違抗法令，瀆職、偽造文書，濫權造成抗告
    人損失，為此訴請相對人分別應賠償抗告人補償費2,554,66
    6元之3倍計7,663,998元（原審起訴狀誤植為6,156,745元）
    云云。經查，抗告人與國有財產局間就系爭土地之三七五租
    約補償金之爭議，前經抗告人向原審法院訴請給付地價補償
    費，經以94年度訴字第447號裁定認屬私權爭議，應由民事
    法院審判，且抗告人與案外人林明珍、林明坤前即曾另案向
    臺灣臺中地方法院起訴請求判命相對人給付地價補償費2,55
    4,666元，經以實體判決駁回，抗告人不服提起上訴，亦經
    臺灣高等法院臺中分院判決駁回上訴。從而，抗告人就私法
    上之爭議，向原審法院提起行政訴訟並請求撤銷民事判決，
    命相對人給付補償費，原審法院對之無審判權等由，予以駁
    回，抗告人未提抗告，而於同年10月7日確定在案。抗告人
    復主張相對人等人應給付3倍之損害賠償，提起本件訴訟，
    惟按「我國關於行政訴訟與民事訴訟之審判，依現行法律之
    規定，係採二元訴訟制度，分由不同性質之法院審理。關於
    因公法關係所生之爭議，由行政法院審判，因私法關係所生
    之爭執，則由普通法院審判。．．．」司法院釋字第448號
    解釋著有明文。抗告人所訴，核屬民事損害賠償，應向普通
    法院循民事訴訟途徑救濟，抗告人向原審法院提起行政訴訟
    並請求撤銷，原審法院無審判權，復無從命補正，依首揭說
    明應予駁回。又抗告人訴稱相對人執行職務造成抗告人損失
    ，請求國家賠償等語，惟國家賠償法所規定損害賠償之訴，
    除依該法規定外，適用民事訴訟法之規定，國家賠償法第12
    條定有明文。是依國家賠償法對國家賠償所生公法上爭議，
    應循民事訴訟程序救濟，不得循行政訴訟程序請求救濟。抗
    告人提起本件行政訴訟於法不合等，而裁定駁回抗告人之訴
    。
二、原裁定經核於法無違，抗告人猶執詞指摘原裁定不當，聲明
    廢棄，非有理由，應予駁回。又本件抗告人之訴既非合法，
    抗告人主張相對人應賠償之實體爭執，即無庸審究，附此敘
    明。至抗告人追加請求相對人等給付部分，另為裁定。
三、依行政訴訟法第104條、民事訴訟法第95條、第78條，裁定
    如主文。
中    華    民    國    95    年    11    月    16    日
                  第四庭審判長法  官  高  啟  燦
                              法  官  黃  淑  玲
                              法  官  黃  璽  君
                              法  官  楊  惠  欽
                              法  官  林  樹  埔
以  上  正  本  證  明  與  原  本  無  異
中    華    民    國    95    年    11    月    17    日
                              書記官  邱  彰  德


司法院資訊處製作；財團法人民間司法改革基金會備份。
